【裁判字號】    92,台上,568
【裁判日期】    920327
【裁判案由】    請求分配剩餘財產
【裁判全文】
最高法院民事判決                                九十二年度台上字第五六八號
    上  訴  人  甲○○
    訴訟代理人  張世興律師
    被 上訴 人  乙○○
右當事人間請求分配剩餘財產事件，上訴人對於中華民國九十年六月二十九日台灣高
等法院高雄分院第二審判決︵八十九年度家上易字第四號︶，提起上訴，本院判決如
左：
    主  文
上訴駁回。
第三審訴訟費由上訴人負擔。
    理  由
本件上訴人主張：兩造原係夫妻，於婚姻關係存續期間，以被上訴人名義所購坐落高
雄縣岡山鎮○○段一八八三地號土地及其上門牌為高雄縣岡山鎮○○街七六巷一弄一
號房屋，現值新台幣︵下同︶二百六十六萬一千零四十九元。茲兩造已於民國八十八
年三月十一日經判決離婚，伊依民法第一千零三十條之一第一項規定，得請求分配上
開房地一半之價額等情，求為命被上訴人給付伊一百三十三萬零五百二十四元，並加
付法定遲延利息之判決︵未繫屬本院者，不予贅敘︶。
被上訴人則以：系爭房地係於六十九年五月二十日所購，依修正前民法第一千零十六
條前段及第一千零十七條規定，屬伊原有財產，上訴人不得請求分配其差額等語，資
為抗辯。
原審以：聯合財產關係消滅時，夫或妻於婚姻關係存續中所取得而現存之原有財產，
扣除婚姻關係存續中所負債務後，如有剩餘，其雙方剩餘財產之差額應平均分配，固
為民法第一千零三十條之一第一項前段所明定。惟該規定係於七十四年六月三日公布
、同年月五日生效，而同上開日期修正公布生效之民法親屬編施行法第一條後段規定
：﹁關於親屬之事件，其在民法親屬編修正前發生者，除該施行法有特別規定外，不
適用修正後之規定﹂。茲民法親屬編施行法並未特別規定修正後之民法第一千零三十
條之一規定，於修正前結婚已取得之財產，亦有其適用，故夫妻於民法親屬編修正前
已結婚並取得之財產，自無適用該修正規定之餘地。查兩造係於六十五年間結婚，未
約定夫妻財產制，依民法第一千零五條規定，應以法定聯合財產制為夫妻財產制。又
被上訴人於兩造婚姻關係存續中之六十九年五月二十日購買系爭房地，依修正前民法
第一千零十六條前段及第一千零十七條規定，屬被上訴人之原有財產，故兩造於八十
八年三月十一日因法院判決離婚而聯合財產關係消滅時，該房地自不應列入剩餘財產
，上訴人不得請求分配其差額。從而，上訴人依民法第一千零三十條之一第一項規定
，請求被上訴人給付一百三十三萬零五百二十四元，並加付法定遲延利息之判決，為
無理由，不應准許。因而維持第一審就此部分所為上訴人敗訴之判決，駁回其上訴，
經核於法並無違背。上訴論旨，指摘原判決於其不利部分為不當，求予廢棄，非有理
由。
據上論結，本件上訴為無理由，依民事訴訟法第四百八十一條、第四百四十九條第一
項、第七十八條，判決如主文。
中      華      民      國    九十二    年      三      月    二十七    日
                              最高法院民事第三庭
                                  審判長法官  林  奇  福
                                        法官  陳  國  禎
                                        法官  李  彥  文
                                        法官  陳  重  瑜
                                        法官  黃  秀  得
      右正本證明與原本無異
                                              書  記  官
中      華      民      國    九十二    年      四      月     十一     日


司法院資訊處製作；財團法人民間司法改革基金會備份。
